臺灣高等法院臺中分院刑事判決
                                 111年度金上訴字第1756號
                                 111年度金上訴字第1762號

上  訴  人  
即  被  告  牛亭懿


選任辯護人  許文鐘律師
上列上訴人即被告因加重詐欺等案件，不服臺灣臺中地方法院11
1年度金訴字第197、647號中華民國111年5月20日第一審判決（
起訴案號：臺灣臺中地方檢察署110年度偵字第14335、19878、2
7953、32263號；移送併辦案號：111年度偵字第14869號；追加
起訴案號：111年度偵字第14869號)，提起上訴，本院判決如下
：
    主  文
原判決撤銷。
甲○○犯如附表二編號1至8「宣告之罪刑」欄所示之罪，各處如附
表二編號1至8「宣告之罪刑」欄所示之刑。應執行有期徒刑壹年
陸月。緩刑肆年。
    犯罪事實
一、甲○○於民國110年1月28日11時許瀏覽臉書求職廣告，與真實
    姓名年籍不詳使用微信通訊軟體暱稱「Liu劉瑜熙」之女子(
    無證據證明為未滿18歲之人，下稱「Liu劉瑜熙」)取得聯繫
    ，談及提供金融帳戶供1個公司客戶匯入款項，再依指示轉
    匯或提領該筆款項交付指定之人可獲報酬新臺幣(下同)2,00
    0元等工作內容，依其智識程度與社會生活經驗，可知悉金
    融帳戶為個人信用、財產之重要表徵，而國內社會上層出不
    窮之犯罪集團為掩飾不法行徑，避免執法人員之追究及處罰
    ，經常利用他人之金融帳戶掩人耳目，已預見將己所申辦之
    金融帳戶存摺、金融卡及密碼提供予不詳之人使用，常與詐
    欺等財產犯罪密切相關，極有可能遭詐欺犯罪者利用作為人
    頭帳戶，便利詐欺犯罪者用以向他人詐騙款項，且可預見要
    求他人代為提領款項之目的，多係欲藉以取得不法犯罪所得
    ，並隱匿身分以逃避追查，可能係從事詐騙之人，倘收取報
    酬依對方指示提領匯入所提供金融帳戶內之款項交予指定之
    人，可能以此方式遂行對方之詐欺取財犯行，及掩飾、隱匿
    特定犯罪所得之本質與去向而製造金流斷點，為賺取顯違常
    情之報酬，竟基於參與犯罪組織之犯意，於110年1月28日14
    時30分許，應允以處理每筆派件可獲2,000元報酬之代價，
    依真實姓名年籍不詳使用暱稱「Lin林文賢」之男子(無證據
    證明為未滿18歲之人，下稱「Lin林文賢」)之指示提領匯入
    其所提供金融帳戶內之款項交予「Lin林文賢」指派之人，
    而加入由「Liu劉瑜熙」、「Lin林文賢 」所組成之以實施
    詐術為手段且具有持續性、牟利性之有結構性詐欺集團犯罪
    組織(下稱本案詐欺集團)，負責擔任轉帳、領款及交款之車
    手工作，並於同日19時許，將其申辦之花旗(台灣)銀行帳號
    000-0000000000號帳戶(下稱甲帳戶)、不知情之女牛宜瑄(
    業經臺灣臺中地方檢察署【下稱臺中地檢署】檢察官另為不
    起訴處分)所申辦永豐銀行帳號000-00000000000000號帳戶(
    下稱乙帳戶)之帳號資料，以通訊軟體LINE告知「Liu劉瑜熙
    」、「Lin林文賢」之人。嗣甲○○及與「Liu劉瑜熙」、「Li
    n林文賢」及本案詐欺集團其他成員，即基於意圖為自己不
    法所有，共同基於三人以上共同詐欺取財及洗錢之犯意聯絡
    ，由該詐欺集團不詳成員，於附表一編號1至8「詐騙方式」
    欄所示之時間，以同欄所示之方式詐騙如附表一編號1至8所
    示之被害人，致如附表一編號1至8所示被害人陷於錯誤，於
    如附表一編號1至8「匯款時間」欄所示之時間，轉匯如附表
    一編號1至8「匯款金額」欄所示之款項，至如附表一編號1
    至8「匯入帳戶」欄所示之金融帳戶內，甲○○再依「Lin林文
    賢」之指示，分別為下列轉帳、領款及交款之犯行：
(一)甲帳戶之附表一編號1所示10萬元部分（原起訴書附表編號1
    所示部分：
　　甲○○於如附表一編號1「提領或轉帳時間」欄所示之時間分
    別轉帳5萬元、2萬7,000元、2萬元(每次轉帳扣15元手續費)
    至遠銀受託現代財富科技信託財產專戶(餘3,000元留在帳戶
    為獲利部分)購買虛擬貨幣USDT幣共買3455.65個，再從USTD
    帳戶轉3440之USDT至「Lin林文賢」指定之虛擬貨幣帳戶(餘
    15.65個之USDT為獲利部分)，甲○○共獲得2,955元及15.65之
    USDT之報酬。
(二)甲帳戶之附表一編號2至7所示共109萬元部分（原起訴書附
    表編號2至6所示及追加起訴部分：）：
　　甲○○於如附表一編號2至7「提領或轉帳時間」欄所示之時間
    ，在如附表一編號2至7「提領地點」欄所示之地點，提領如
    附表一編號2至7「轉帳或提領金額」欄所示之款項，當日領
    款共計108萬6,000元，再將上開所提領款項其中108萬元，
    於109年1月29日14時55分許，在臺中市○區○○路0段000號，
    交給「Lin林文賢」指派之不詳成年男子，剩餘提領款項6,0
    00元及尚留存在甲帳戶內之4,000元，共10,000元則為甲○○
    之報酬。
(三)乙帳戶之附表編號8所示12萬元部分（原起訴書附表編號7所
    示部分：
　  甲○○於如附表一編號8「提領或轉帳時間」欄所示之時間，
    在如附表一編號8「提領地點」欄所示之地點，提領如附表
    一編號8「轉帳或提領金額」欄所示之款項，並於110年1月2
    9日16時48分許，在臺中市○區○○路0段000號，將14萬8,000
    元(其中3萬元非本案被害人所匯)，交給「Lin林文賢」所指
    派之不詳成年男子，尚留存在乙帳戶內之2,000元則為甲○○
    之報酬。
(四)嗣因如附表一編號1至8所示被害人壬○○○等人匯款後，察
　　覺有異，報警處理，始循線查獲上情。
二、案經附表一編號1至4、6、8所示被害人（編號5所示被害人
    癸○○未據告訴，原審判決誤認為癸○○業已提出告訴，應予更
    正）訴由高雄市政府警察局鳳山分局、桃園市政府警察局桃
    園分局、臺中市政府警察局第一分局移送臺中地檢署偵查後
    起訴及移送併辦；附表一編號7所示被害人訴由臺南市政府
    警察局刑事警察大隊移送臺中地檢署檢察官偵查後追加起訴
    。
    理    由
一、證據能力部分：
(一)按組織犯罪防制條例第12條第1項中段規定：「訊問證人之
    筆錄，以在檢察官或法官面前作成，並經踐行刑事訴訟法所
    定訊問證人之程序者為限，始得採為證據。」以立法明文排
    除被告以外之人於檢察事務官、司法警察官或司法警察調查
    中所為之陳述，得適用刑事訴訟法第159條之2、第159條之3
    及第159條之5等規定。是證人於警詢作成筆錄，自不得採為
    認定被告犯組織犯罪防制條例之罪之證據；然有關被告自己
    於警詢、偵訊及法院法官面前所為之供述，對被告本身而言
    ，則不在前開組織犯罪防制條例第12條第1項中段排除之列
    。至犯「該條例以外之罪」，被告以外之人於審判外之言詞
    或書面陳述，自仍應依刑事訴訟法相關規定，定其得否為證
    據（最高法院103年度台上字第2915號判決意旨參照），是
    本案關於各該證人之警詢筆錄，既非在檢察官或法官面前作
    成，依上開規定，自不得採為被告甲○○犯組織犯罪防制條例
    罪名之證據，則本判決所引用證人之警詢筆錄，僅於認定被
    告犯加重詐欺及一般洗錢罪部分具有證據能力，先予敘明。
    　　
(二)又按刑事訴訟法第159 條之5 規定：「（第1 項）被告以外
    之人於審判外之陳述，雖不符前4 條之規定，而經當事人於
    審判程序同意作為證據，法院審酌該言詞陳述或書面陳述作
    成時之情況，認為適當者，亦得為證據。（第2 項）當事人
    、代理人或辯護人於法院調查證據時，知有第159 條第1 項
    不得為證據之情形，而未於言詞辯論終結前聲明異議者，視
    為有前項之同意。」其立法意旨在於傳聞證據未經當事人之
    反對詰問予以核實，原則上先予排除，惟若當事人已放棄詰
    問或未聲明異議，基於證據資料愈豐富，愈有助於真實發現
    之理念，且強化言詞辯論原則，法院自可承認該傳聞證據例
    外擁有證據能力。又按刑事訴訟法第159 條之5 立法意旨，
    在於確認當事人對於傳聞證據有處分權，得放棄反對詰問權
    ，同意或擬制同意傳聞證據可作為證據，屬於證據傳聞性之
    解除行為，如法院認為適當，不論該傳聞證據是否具備刑事
    訴訟法第159 條之1 至第159 條之4 所定情形，均容許作為
    證據，不以未具備刑事訴訟法第159 條之1 至第159 條之4 
    所定情形為前提。此揆諸「若當事人於審判程序表明同意該
    等傳聞證據可作為證據，基於證據資料愈豐富，愈有助於真
    實發見之理念，此時，法院自可承認該傳聞證據之證據能力
    」立法意旨，係採擴大適用之立場。蓋不論是否第159 條之
    1至第159 條之4 所定情形，抑當事人之同意，均係傳聞之
    例外，俱得為證據，僅因我國尚非採澈底之當事人進行主義
    ，故而附加「適當性」之限制而已，可知其適用並不以「不
    符前4 條之規定」為要件（最高法院104 年度第三次刑事庭
    會議決議參照）。經查，本判決下述所引用之供述證據（含
    書面供述，理由欄一、證據能力(一)關於組織犯罪部分除外
    ），檢察官、被告及其選任辯護人，均同意本判決所引用之
    下列供述證據之證據能力（見本院111年度金上訴字第1756
    號卷【下稱本院卷】第79至80頁），本院審酌各該證據作成
    時之情形，亦無違法或不當取證之瑕疵，且均與本案之待證
    事實有關，認以之作為本件之證據亦無不適當之情形，應認
    均有證據能力。
(三)復按刑事訴訟法第159 條至第159 條之5 有關傳聞法則之規
    定，乃對於被告以外之人於審判外之言詞或書面陳述所為之
    規範；至非供述證據之物證，或以科學、機械之方式，對於
    當時狀況所為忠實且正確之記錄，性質上並非供述證據，應
    無傳聞法則規定之適用，如該非供述證據非出於違法取得，
    並已依法踐行調查程序，即不能謂其無證據能力。本案下引
    之非供述證據，均與本案待證事實具有關聯性，檢察官、被
    告及其辯護人皆不爭執其證據能力，且無證據證明有何偽造
    、變造或公務員違法取得之情事，復經本院依法踐行調查證
    據程序，自得作為證據，而有證據能力。 
二、認定犯罪事實所憑之證據及理由：
(一)訊據被告固坦承有將上開甲、乙帳戶資訊告知「Liu劉瑜熙
    」、「Lin林文賢」，且有於如附表一編號1至8「提領或轉
    帳時間」、「提領地點」欄所示之時間、地點，將被害人匯
    至上開甲帳戶、乙帳戶之款項，依指示操作購買USTD幣如犯
    罪事實欄一(一)所示，及依指示提領上開甲、乙帳戶內之款
    項後，在臺中市○區○○路0段000號前，交予「Lin林文賢」指
    派之某成年男子，並獲有犯罪事實欄一所載之報酬，並承認
    加重詐欺及一般洗錢犯行等情（見本院卷第27、76、151頁
    ），然矢口否認有何上開參與犯罪組織之犯行，並辯稱：我
    一開始是在找工作，沒有認知到是犯罪組織云云（見本院卷
    第76、151頁），辯護人則辯稱：被告係因應徵工作需求遭
    詐騙而先跟「Liu劉瑜熙」聯繫，經「Liu劉瑜熙」要求後始
    加入「Lin林文賢」為好友，被告並非認知「Liu劉瑜熙」、
    「Lin林文賢」係有結構性之詐騙集團組織，且被告僅於2小
    時內依「Lin林文賢」指示提領款項，甚且被告於提領款項
    後，即驚覺有異，撥打165反詐騙電話求證，確認遭詐騙後
    ，被告即於111年1月31日報警，是由被告事前遭話術詐欺而
    參與之情狀，及事後查證、報案之舉止，足見被告未參與具
    有持續性或牟利性之有結構性組織之認知及意欲。被告願與
    被害人和解，且已與除丙○○外之其餘被害人和解，賠償其等
    所受之損失，而被害人丙○○部分，因無法與其取得聯繫，故
    將10萬元匯入被害人丙○○原匯款帳戶，嗣已將餘款16萬元匯
    入被害人丙○○原匯款帳戶，已與被害人丙○○和解，被告係擔
    任車手受命於人之角色，對組織內部涉入極淺，而被害人遭
    詐騙之款項已全數以指示上繳，被告非取得贓款之主要獲利
    者，犯罪所得僅15,000元，被告之行為及表現尚非嚴重，爰
    請求依刑法第59條規定酌減其刑，並給予被告緩刑之機會等
    語（見本院卷第27至30、76、152、155至162頁）。經查：
　1.被告有於前開時、地，將上開甲、乙帳戶資訊告知「Liu劉
    瑜熙」、「Lin林文賢」，且有於如附表一編號1至8「提領
    或轉帳時間」、「提領地點」欄所示之時間、地點，將被害
    人匯至上開甲帳戶、乙帳戶之款項，依指示操作轉帳購買US
    TD幣如犯罪事實欄一(一)所示，及依指示提領上開甲、乙帳
    戶內之款項後如犯罪事實欄一(二)、（三）所示，在臺中市
    ○區○○路0段000號前，交予「Lin林文賢」指派之某成年男子
    ，並獲有犯罪事實欄一所載之報酬等情，為被告所不否認（
    見偵19878卷第185至233頁，14335卷第13至16頁，19878卷
    第17至20、171至173頁，27953卷第17至22頁，14869卷第19
    至24頁，原審金訴197卷第55至65、118至121頁，本院卷第7
    6、151頁），且有證人牛宜瑄於警詢及偵訊時之證述在卷可
    參(見偵19878卷第171至173、235至243頁)，並有桃園市政
    府警察局桃園分局110年6月11日桃警分刑字第11000310671
    號函文所檢附被告申辦之花旗銀行帳號0000000000號110年1
    月1日至2月1日提款機交易資料與開戶資料(見核交1245卷第
    13至41頁，偵14335卷第41至49頁，偵27953卷第31至33頁，
    核交2926卷第17至21頁，偵14869卷第25至27頁)、花旗（台
    灣）商業銀行股份有限公司110年12月30日（110）政查字第
    0000080308號函文及所檢附花旗（台灣）銀行中港分行110
    年1月29日大額通貨交易申報表、花旗（台灣）銀行110年1
    月29日新臺幣取款單、臨櫃作業關懷客戶提問表（見偵1433
    5卷第65至71頁）、高雄市政府警察局鳳山分局刑事案件報
    告書（見偵19878卷第11至14頁）、永豐商業銀行作業處110
    年3月12日金融資料查詢回覆函及所附證人牛宜瑄開戶資料
    、帳號00000000000000號帳戶之交易明細（見偵19878卷第3
    3、35至40頁，2926卷第29至35頁）、被告提出之內政部警
    政署反詐騙諮詢專線紀錄表、「兼職工作快報」臉書頁面、
    LINE通訊軟體暱稱「Liu劉瑜熙」之LINE頁面及其間之對話
    紀錄截圖、LINE通訊軟體暱稱「Lin林文賢」之LINE頁面及
    其間之對話紀錄截圖、戶名牛宜瑄所申辦之永豐銀行000-00
    000000000000號(即乙帳戶)之數位帳戶交易明細截圖、Lin
    林文賢」提供之USDT虛擬貨幣帳戶及遠東國際商業銀行，戶
    名：遠銀受託現代財富科技信託財產專戶，帳號：00000000
    00000000號（USDT虛擬貨幣MAX帳戶）紀錄表、受理刑事案
    件報案三聯單、被告所提出其申辦之花旗銀行存摺封面及內
    頁資料影本、提款機交易資料、花旗銀行、永豐銀行、國泰
    世華銀行提款卡正反面影本、誠品聯合會計師事務所員工保
    密協議書、聘雇契約書（見偵19878卷第67至154、181至183
    、245至253、313至315、317至319頁）、臺中市政府警察局
    第一分局刑事案件報告書、高雄市政府警察局鳳山分局刑事
    案件報告書（見偵32263卷第9至17頁）、110年3月2日臺中
    市政府警察局第一分局公益所偵辦詐欺案偵查報告（步行方
    向地圖、影像資料）及監視器畫面錄影截圖（見偵32263卷
    第111至119頁）、花旗（台灣）商業銀行股份有限公司營業
    部110年8月16日（110）政查字第0000082054號函文、被告
    在花旗銀行開戶及提款之影像畫面截圖、永豐商業銀行作業
    處110年7月16日金融資料查詢回覆函（見偵32263卷第269至
    270、275、317至323頁）、臺南市政府警察局刑事警察大隊
    刑事案件報告書（見偵14869卷第11至16頁）、被告於110年
    1月29日在臺中市○○○道0段000號花旗銀行中港分行自動櫃員
    機及銀行監視器錄影畫面截圖（見偵14869卷第29至30頁）
    在卷可稽。又如附表一「被害人」欄所示之告訴人或被害人
    壬○○○等8人分別於如附表一「詐騙方式」欄所示之時間，遭
    同欄位所示之方式詐騙，致其等分別陷於錯誤，而分別於如
    附表一「匯款時間」所示之時間，匯款至如附表一「匯入帳
    戶」欄所示之金融帳戶內之事實，則經證人即告訴人壬○○○
    、己○○、庚○○、戊○○、丁○○、丙○○、辛○○○、被害人癸○○於
    警詢時證述明確（見偵14335卷第29至31頁，偵19878卷第21
    至27頁，偵27953卷第25至28、63至65、97至101、129至133
    、161至163頁，偵14869卷第173至175頁），此外，就附表
    一編號1部分，並有告訴人壬○○○之內政部警政署反詐騙諮詢
    專線紀錄表、臺北市政府警察局文山第一分局木柵派出所受
    理詐騙帳戶通報警示簡便格式表、金融機構聯防機制通報表
    (見偵14335卷第35至39頁）；就附表一編號2部分，並有內
    政部警政署反詐騙諮詢專線紀錄表、新北市政府警察局永和
    分局永和派出所受理詐騙帳戶通報警示簡便格式表、受理各
    類案件紀錄表、受理刑事案件報案三聯單、金融機構聯防機
    制通報單、告訴人丙○○提出之台灣銀行、郵局存摺封面及郵
    政跨行匯款申請書、LINE對話紀錄截圖(見偵27953卷第171
    至233、247至283頁）；就附表一編號3部分，並有告訴人丁○○提出之上海商業儲蓄銀行匯出匯款收據聯、告訴人丁○○提
    出之與暱稱「茅嘉玲」之LINE對話紀錄截圖及通話紀錄截圖
    、新北市政府警察局三重分局二重派出所受詐騙帳戶通報警
    示簡便格式表、金融機構聯防機制通報單、內政部警政署反
    詐騙諮詢專線紀錄表（見偵27953卷第109至124頁）；就附
    表一編號4部分，並有告訴人戊○○提出之京城銀行匯款委託
    書、證人戊○○與暱稱「張凱麟」之LINE通訊軟體對話紀錄截
    圖及通話紀錄截圖、內政部警政署反詐騙諮詢專線紀錄表、
    金融機構聯防機制通報單、臺南市政府警察局白河分局白河
    派出所受理詐騙帳戶通報警示簡便格式表、受理各類案件紀
    錄表（見110偵27953卷第73、77至79、81至93頁）；就附表
    一編號5部分，並有被害人癸○○提出關西鎮農會存摺封面及
    內頁影本及第一銀行匯款申請書回條、內政部警政署反詐騙
    諮詢專線紀錄表、新竹縣政府警察局新埔分局關西分駐所受
    理詐騙帳戶通報警示簡便格式表、受理各類案件紀錄表、受
    理刑事案件報案三聯單、金融機構聯防機制通報單（見偵27
    953卷第145至159頁）；就附表一編號6部分，並有告訴人庚○○提出之永豐銀行新臺幣匯出匯款申請單收執聯、告訴人庚○○與暱稱「淑貞」之LINE通訊軟體對話紀錄截圖、臺北市政
    府警察局中正第一分局忠孝東路派出所受理詐騙帳戶通報警
    示簡便格式表、受理各類案件紀錄表、金融機構聯防機制通
    報單、內政部警政署反詐騙諮詢專線紀錄表（見偵27953卷
    第35、37至61頁）；就附表一編號7部分，並有中華郵政股
    份有限公司110年7月9日儲字第1100182369號函文並檢附戶
    名彭竣瑚(告訴人辛○○○之子)帳號00000000000000號帳戶資
    料及交易明細（111偵14869卷第177至179頁）；就附表一編
    號8部分，並有告訴人己○○之內政部警政署反詐騙諮詢專線
    紀錄表、臺中市政府警察局大雅分局頭家派出所受理詐騙帳
    戶通報警示簡便格式表、告訴人己○○提出之臺灣銀行匯款申
    請書（2）回條聯、通話紀錄截圖（見偵19878卷第41至49、
    55、51至65頁）附卷可參，是此部分事實，堪以認定。
　2.被告雖以前詞置辯，然按刑法上之故意，分為確定故意（直
    接故意）與不確定故意（間接故意），行為人對於構成犯罪
    之事實，明知並有意使其發生者，為故意；行為人對於構成
    犯罪之事實，預見其發生而其發生並不違背其本意者，以故
    意論，刑法第13條定有明文。是故意之成立，不以對於構成
    犯罪之事實，明知並有意使其發生為必要，僅需對於構成犯
    罪之事實、結果，預見其發生，而其發生並不違背其本意即
    為已足。亦即倘行為人認識或預見其行為會導致某構成要件
    實現（結果發生），縱其並非積極欲求該構成要件實現（結
    果發生），惟為達到某種目的而仍容任該結果發生，亦屬法
    律意義上之容任或接受結果發生之「不確定故意」，此即前
    揭法律規定所稱之「以故意論」。查：
　⑴因在金融機構開立帳戶，請領存摺、金融卡使用，係針對個
    人身分之社會信用而予以資金流通之經濟活動，具有強烈之
    屬人性，而金融機構帳戶，事關存戶個人財產權益保障，存
    戶之存摺、印章，與金融卡及密碼結合，專屬性、私密性更
    形提高，除非本人或與本人具密切親誼關係者，難認有何理
    由可自由流通使用該金融帳戶資料，故一般人均有妥善保管
    、防止他人擅自使用自己名義金融帳戶相關物件之基本認識
    。又金融帳戶為個人理財之工具，申請開立金融帳戶並無任
    何特殊之限制，一般民眾皆可以存入最低開戶金額之方式申
    請開戶，且一個人可在不同之金融機構申請數個存款帳戶使
    用，並無何困難，此乃眾所周知之事實。而依一般人之社會
    生活經驗，若見有非親非故之人不以自己名義申請開戶，反
    而以各種名目欲蒐集或使用他人的金融機構帳戶供匯款使用
    ，衡情應可認識該欲蒐集或使用他人帳戶者，可能使用他人
    帳戶用於從事財產犯罪。又將款項任意匯入他人帳戶內，可
    能有遭該帳戶持有人提領一空之風險，故倘其來源合法、正
    當，實無將款項匯入他人帳戶，再委請該帳戶持有人代為提
    領後輾轉交付之必要，則依一般人之社會生活經驗，若遇刻
    意將款項匯入他人帳戶，再委託他人代為提領款項之情形，
    衡情亦當已預見所匯入之款項極有可能係詐欺所得等不法來
    源。況觀諸現今社會上，詐欺集團以收集而來之人頭帳戶，
    作為詐欺犯罪之轉帳帳戶，利用車手提領金融機構人頭帳戶
    內之款項，亦經報章媒體多所批露，並屢經政府及新聞為反
    詐騙之宣導，提醒一般民眾勿因一時失慮而誤蹈法網，輕易
    交付自己名義金融帳戶之相關物件予他人，反成為協助他人
    犯罪之工具。是若遇刻意要求使用、操作他人帳戶，係為供
    某筆資金之存入後再行轉出或領出之用，實係藉此取得不法
    犯罪所得，且隱匿帳戶內資金之實際取得人之身分，及掩飾
    、隱匿特定犯罪所得之去向、所在，以逃避國家追訴、處罰
    ，應當有合理之預見。查，被告為本案行為時為年滿46歲之
    成年人，所受教育程度為專科畢業，主修企管，且曾擔任人
    資管理師、德商管理部主管、港商臺灣辦事處營運經理、於
    市場顧攤位等工作，此據被告於原審準備程序、審理時陳明
    在卷（見原審金訴197卷第63、121頁），且有被告與「Liu
    劉瑜熙」之LINE通訊軟體對話紀錄附卷可參(見核交1245卷
    第16頁)，堪認被告為具有相當智識程度、財務工作經驗及
    社會歷練之人，對於上情應有所認識，而無從諉為不知。
　⑵又參以被告於原審準備程序時供稱：我只有跟「Liu劉瑜熙」
    、「Lin林文賢」通過電話，沒有看過本人，也沒有在一個
    正式的場合面試，劉小姐是說我的工作是要幫客戶處理節稅
    事宜，客戶不想要讓收入匯到自己的帳戶，要繳很多稅，因
    此把錢匯到公司的員工帳戶內，協助節稅，因此匯入的款項
    要領出來交回公司人員，再還給客戶，我有起疑，劉小姐就
    馬上打電話給我說如果是詐騙就不會寄員工資料、工作規範
    給我寫，我有查在臺北確實有這間誠品會計師事務所，但打
    電話去沒有人接；我的工作指導者是「Lin林文賢」經理，
    林經理說臨櫃提款時銀行行員會問為何要取款，有教我要如
    何回應銀行行員，我的信用不好，我怕錢進到我的帳戶內會
    不能領出，林經理叫我領的錢金額很大，跟原先說的不同，
    我有點生氣，匯入的錢都不是我的錢，我不知道為何要匯到
    我的帳戶，而非公司的帳戶等語(見原審金訴197卷第58至63
    、118至121頁)，則依被告前揭供述內容，可知被告對於「L
    iu劉瑜熙」、「Lin林文賢」之真實姓名年籍均無所知，不
    知如何取得聯繫，並無任何信賴基礎，不僅未進行正常之應
    徵工作程序，復未確認誠品會計師事務所是否確實有應徵人
    員，從事上揭節稅事務，且被告確實知悉提供上開甲、乙銀
    行帳戶資料予「Liu劉瑜熙」、「Lin林文賢」，會有不明資
    金存入本案上開2金融帳戶內，甚至需臨櫃以話術欺瞞銀行
    人員以提領不明來源金額頗大之款項，則依被告自身之智識
    程度、工作經歷，其對不具信賴關係之「Liu劉瑜熙」、「L
    in林文賢」所提議僅需提供金融銀行帳戶供資金匯入，再依
    指示加以轉匯或提領持至指定地點交付「Lin林文賢」所指
    派負責收款之人，即可獲取顯不相當之利潤等異常之處應能
    有所知悉，其主觀上應能預見「Liu劉瑜熙」、「Lin林文賢
    」可能利用本案上開2金融帳戶作為詐欺取財、一般洗錢之
    不法目的使用。
　⑶另參以被告提出之其與「Liu劉瑜熙」之對話紀錄，被告於11
    0年1月28日20時13分許即有質疑「Liu劉瑜熙」稱：「你們
    不是詐騙吧!滿奇怪的做法，存取提領都要有明細，還要餘
    額……」，於同年1月29日17時17分許稱：「你們這工作應該
    不太可能長期吧，因為真的很像車手……虛擬貨幣一樣要匯入
    出，所以我們真的是在當車手，應該沒有人敢做長期吧……在
    國內我本人名下不常有今天這種入出金，所以銀行會很關心
    」等語；於110年1月29日上午11時52分許對「Lin林文賢」
    稱：「剛花旗打來問我今天的進出量有些異常，我回復因虛
    擬貨幣買賣出入金均同一帳戶……」等語，有前開被告與「Li
    u劉瑜熙」、「Lin林文賢」之LINE通軟體對話紀錄在卷可參
    (見19878偵卷第44至46頁，核交1245卷第29頁)，益徵被告
    對於「Liu劉瑜熙」、「Lin林文賢」所指示之工作內容已有
    所起疑是否為從事詐欺車手提領贓款工作。然被告竟為圖賺
    取酬勞，仍提供上開甲、乙帳戶資料予「Liu劉瑜熙」、「L
    in林文賢」，供本案詐欺集團使用，讓如附表一所示被害人
    等受騙匯款至本案2金融帳戶內，被告再依指示轉帳購買虛
    擬貨幣，及提領匯入上開2帳戶內之款項交予指定之人，則
    被告本身即存有縱提供本案2金融帳戶供財產犯罪所得匯入
    支領，並受指示轉匯或提領贓款，而遂行對方之詐欺取財犯
    行，亦不違背其本意之犯意，是被告主觀上具有共同詐欺取
    財之不確定故意，至為灼然，被告辯稱係應徵工作遭詐騙云
    云，顯係卸責之詞，委無足採。
　⑷又被告既有察覺異狀，仍應允依指示加入本案詐欺集團，從
    事轉帳購買虛擬貨幣、提領贓款交付予「Lin林文賢」指定
    之成年男子之工作，而其所參與之本案詐欺集團，成員至少
    有被告、「Liu劉瑜熙」、「Lin林文賢 」、向被告收取所
    提領現金之成年男子與施行詐術之本案詐欺集團不詳成年成
    員，為三人以上無訛。另本案詐欺集團某成員對如附表一編
    號1至8所示告訴人、被害人等施用詐術，致告訴人、被害人
    壬○○○等8人陷於錯誤，匯款如附表一編號1至8所示金融帳戶
    內，由被告依「Lin林文賢 」之指示於附表一編號1至8「提
    領時間」、「提領地點」欄所示之時間、地點，轉帳代購虛
    擬貨幣至指定之帳戶或提領如附表一編號1至8「轉帳或提領
    金額」欄所示之款項，交予「Lin林文賢」指派之不詳成年
    男子轉交本案詐欺集團某上手成員，足徵本案詐欺集團計畫
    縝密、分工精細，須投入相當成本及時間始能如此為之，顯
    非為立即實施犯罪而隨意組成，故本案詐欺集團屬三人以上
    以實施詐術為手段所組成具有持續性、牟利性之有結構性組
    織無訛。至被告於提領贓款後，曾撥打165反詐騙電話，且
    曾於111年1月31日報警遭詐騙一節，固有被告警詢筆錄可憑
    （見32263偵卷第41至55頁），惟此可能為被告犯罪後為掩
    飾犯行或減輕刑責所為之舉止，自不得執此即為被告有利之
    認定而遽認被告無參與犯罪組織之犯行。又組織犯罪防制條
    例所稱之犯罪組織，係指3人以上，以實施強暴、脅迫、詐
    欺、恐嚇為手段或最重本刑逾5年有期徒刑之罪，所組成具
    有持續性或牟利性之有結構性組織；所稱有結構性組織，係
    指非為立即實施犯罪而隨意組成，不以具有名稱、規約、儀
    式、固定處所、成員持續參與或分工明確為必要，同條例第
    2條第1項、第2項分別定有明文。本案詐欺集團係由「Liu劉
    瑜熙」、「Lin林文賢」先後與被告聯繫，取得被告提供之
    金融帳戶資料，並於本案詐欺集團成員詐騙如附表一所示之
    人後，由「Lin林文賢」指示被告如何轉帳購買虛擬貨幣或
    如何提款及其應轉交之對象、地點，且被告如附表一編號1
    所示先後為3次轉帳用以購買虛擬貨幣；如附表一編號2至7
    所示連續4次操作自動櫃員機提領款項、1次為臨櫃提領款項
    ；如附表一編號8所示連續2次操作自動櫃員機提領款項；復
    於提領贓款後2次將贓款轉交上手，衡情應非臨時、隨意組
    成者，而是透過縝密之計畫與分工，成員彼此相互配合，由
    至少三人以上之多數人所組成，持續以實施詐欺為手段以牟
    利之結構性組織，合於組織犯罪防制條例第2條第1項所稱之
    犯罪組織。審諸被告既可得察覺其應徵之工作與常情有異，
    應知悉該工作已涉及詐欺取財、洗錢犯罪，卻仍提供金融帳
    戶供詐欺集團供作犯罪之帳戶使用，復陸續依「Lin林文賢
    」指示購買虛擬貨幣後將該虛擬貨幣轉帳至「Lin林文賢」
    指定之帳戶或領款後轉交予「Lin林文賢」指定之不明男子
    ，已詳述如前，是其主觀上應知悉其所參與者，乃係以詐欺
    為目的之詐騙集團犯罪組織，其亦有參與犯罪組織之故意甚
    明。是以，辯護人認：以被告事前遭話術詐欺而參與之情狀
    ，及事後查證、報案之舉止，足見被告未參與具有持續性或
    牟利性之有結構性組織之認知及意欲等語，亦無足採信。
　⑸再者，刑法第339條之4第1項第2款之加重詐欺取財罪，為法
    定刑1年以上7年以下有期徒刑之罪，屬洗錢防制法第3條第1
    款所規定之特定犯罪。而洗錢防制法之立法目的，依同法第
    1條規定，係在防範及制止因特定犯罪所得之不法財物或財
    產上利益，藉由洗錢行為（例如經由各種金融機構或其他交
    易管道），使其形式上轉換成為合法來源，以掩飾或切斷其
    財產或財產上利益來源與犯罪之關聯性，藉以逃避追訴、處
    罰。依洗錢防制法第2條：「本法所稱洗錢，指下列行為：
    一、意圖掩飾或隱匿特定犯罪所得來源，或使他人逃避刑事
    追訴，而移轉或變更特定犯罪所得。二、掩飾或隱匿特定犯
    罪所得之本質、來源、去向、所在、所有權、處分權或其他
    權益者。三、收受、持有或使用他人之特定犯罪所得」之規
    定，倘行為人意圖掩飾或隱匿特定犯罪所得來源，而將特定
    犯罪所得直接消費處分，甚或交予其他共同正犯，而由共同
    正犯以虛假交易外觀掩飾不法金流移動，即難認單純犯罪後
    處分贓物之行為，仍應構成洗錢防制法第2條第1款或第2款
    之洗錢行為（最高法院108年度台上字第1744號、108年度台
    上字第3086號判決意旨參照）。查，本案詐欺集團成員係使
    如附表一編號1至8所示告訴人、被害人壬○○○等8人分別受騙
    後將款項匯入本案2金融帳戶內，由被告轉匯購買虛擬貨幣
    如犯罪事實欄一(一)所示，及由被告依指示提領如附表一編
    號1至8所示款項如犯罪事實欄一(二)、（三）所示後交予「
    Lin林文賢」指派之不詳成年男子轉交予某上手成員，以此
    方式隱匿、掩飾不法詐欺所得之去向及所在，上開所為已切
    斷資金與當初特定犯罪行為之關聯性，隱匿犯罪行為或該資
    金不法來源或本質，使偵查機關無法藉由資金之流向追查犯
    罪者，核與洗錢防制法第14條第1 項之一般洗錢罪之要件相
    合，被告顯與「Liu劉瑜熙」、「Lin林文賢」及該向其收款
    之不詳成年男子共同成立一般洗錢罪無訛。
(二)綜上所述，被告前揭所辯顯係避就推諉之詞，實無可採。本
    案事證明確，被告上開參與犯罪組織、加重詐欺取財及一般
    洗錢之犯行，均堪認定，應予依法論科。
三、論罪：
(一)核被告所為，就犯罪事實欄一(一)即附表一編號1 部分及犯
    罪事實欄一(二)即附表一編號2至7部分所為，均係犯刑法第
    339條之4第1項第2款之三人以上共同犯詐欺取財罪及洗錢防
    制法第14條第1項之一般洗錢罪；就犯罪事實欄一(三)即附
    表一編號8部分所為，係犯組織犯罪防制條例第3條第1項後
    段之參與犯罪組織罪、刑法第339條之4第1項第2款之三人以
    上共同犯詐欺取財罪及洗錢防制法第14條第1項之一般洗錢
    罪。
(二)按共同正犯，係共同實施犯罪行為之人，在共同意思範圍 
    內，各自分擔犯罪行為之一部，相互利用他人之行為，以達
    其犯罪之目的，其成立不以全體均參與實施犯罪構成要件之
    行為為要件（最高法院92年度台上字第2824號判決意旨參照
    ）。復按行為人參與構成要件行為之實施，並不以參與構成
    犯罪事實之全部或始終參與為必要，即使僅參與構成犯罪事
    實之一部分，或僅參與某一階段之行為，亦足以成立共同正
    犯；故共同實施犯罪行為之人，在合同意思範圍以內，各自
    分擔犯罪行為之一部，相互利用他人之行為，以達其犯罪之
    目的者，即應對於全部所發生之結果，共同負責（最高法院
    28年上字第3110號判例參照）。又共同正犯不限於事前有協
    議，即僅於行為當時有共同犯意之聯絡者亦屬之，且表示之
    方法，不以明示通謀為必要，即相互間有默示之合致亦無不
    可（最高法院73年台上字第1886號判例要旨、97年度台上字
    第2517號判決意旨參照）。再按共同正犯之意思聯絡，原不
    以數人間直接發生者為限，即有間接之聯絡者，亦包括在內
    。如甲分別邀約乙、丙犯罪，雖乙、丙間彼此並無直接之聯
    絡，亦無礙於其為共同正犯之成立（最高法院77年台上字第
    2135號判例意旨參照）。又刑法之「相續共同正犯」，係認
    凡屬共同正犯者，對於共同犯意範圍內之行為均應負責，而
    共同犯意不以在實行犯罪行為前成立者為限，若了解最初行
    為者之意思，而於其實行犯罪之中途發生共同犯意而參與實
    行者，亦足成立，故對於發生共同犯意以前其他共同正犯所
    為之行為，苟有就既成之條件加以利用而繼續共同實行犯罪
    之意思，則該行為即在共同意思範圍以內，應共同負責。被
    告雖未自始至終參與各階段犯行，然該詐欺集團成員對附表
    一所示告訴人、被害人施以詐術後，由被告轉帳購買虛擬貨
    幣或前往提領、遞交該等詐欺贓款予指定之人，終使詐欺集
    團能取得不法犯罪所得。是被告與其他成員間具有相互利用
    之共同犯意，亦與該集團成員各自分擔部分犯罪行為。揆諸
    上開說明，被告仍應與本案詐欺集團成員就附表所示各次犯
    行，負共同正犯之責任。是被告與「Liu劉瑜熙」、「Lin林
    文賢 」、向被告收取所提領現金之成年男子及其餘施行詐
    術之本案詐欺集團不詳成員間，有犯意聯絡及行為分擔，均
    為共同正犯。
(三)又按如數行為於同時同地或密切接近之時地實施，侵害同一
    之法益，各行為之獨立性極為薄弱，依一般社會健全觀念，
    在時間差距上，難以強行分開，在刑法評價上，以視為數個
    舉動之接續施行，合為包括之一行為予以評價，較為合理，
    則屬接續犯，而為包括之一罪（最高法院86年台上字第3295
    號判決意旨參照）。查，被告就附表一編號1部分，就告訴
    人壬○○○遭詐欺而匯入之款項，於密接時間多次轉帳購買虛
    擬貨幣；就附表一編號2至7告訴人丙○○等人匯入之款項，於
    如附表一編號2 至7「提領時間」、「提領地點」欄所示密
    接之時間、同一地點，臨櫃及持其所有上開甲帳戶之金融卡
    多次提領；就附表一編號8部分，於附表一編號8「提領時間
    」、「提領地點」欄所示密接之時間、同一地點，持上開乙
    帳戶之金融卡多次提領，其主觀上顯均係基於單一之犯意，
    以數個舉動接續進行，而侵害同一法益，在時間、空間上有
    密切關係，依一般社會健全觀念，難以強行分開，在刑法評
    價上，以視為數個舉動之接續實行，合為包括之一行為予以
    評價，自應分別論以接續犯之一罪。
(四)組織犯罪防制條例第3條第1項前段與後段，分別對於「發起
     、主持、操縱、指揮」及「參與」犯罪組織者，依其情節
    不同而為處遇，行為人雖有其中一行為(如參與)，不問其有
    否實施各該手段(如詐欺)之罪，均成立本罪。然在未經自首
    或有其他積極事實，足以證明其確已脫離或解散該組織之前
    ，其違法行為，仍繼續存在，即為行為之繼續，而屬單純一
    罪，至行為終了時，仍論為一罪。又刑法上一行為而觸犯數
    罪名之想像競合犯存在之目的，在於避免對於同一不法要素
    予以過度評價。自然意義之數行為，得否評價為法律概念之
    一行為，應就客觀構成要件行為之重合情形、主觀意思活動
    之內容、所侵害之法益與行為間之關連性等要素，視個案情
    節依社會通念加以判斷。刑法刪除牽連犯之規定後，原認屬
    方法目的或原因結果，得評價為牽連犯之二犯罪行為間，如
    具有局部之同一性，或其行為著手實行階段可認為同一者，
    得認與一行為觸犯數罪名之要件相侔，依想像競合犯論擬。
    倘其實行之二行為，無局部之重疊，行為著手實行階段亦有
    明顯區隔，依社會通念難認屬同一行為者，應予分論併罰。
    因而，行為人以一參與詐欺犯罪組織，並分工加重詐欺行為
    ，同時觸犯參與犯罪組織罪及加重詐欺取財罪，雖其參與犯
    罪組織之時、地與加重詐欺取財之時、地，在自然意義上非
    完全一致，然二者仍有部分合致，且犯罪目的單一，依一般
    社會通念，認應評價為一罪方符合刑罰公平原則，應屬想像
    競合犯，如予數罪併罰，反有過度評價之疑，實與人民法律
    感情不相契合。加重詐欺罪係侵害個人財產法益之犯罪，其
    罪數計算，以被害人數、被害次數之多寡，決定其犯罪之罪
    數；核與參與犯罪組織罪之侵害社會法益，因應以行為人所
    侵害之社會全體利益為準據，認定係成立一個犯罪行為，有
    所不同。是以倘若行為人於參與犯罪組織之繼續中，先後加
    重詐欺數人財物，因行為人僅為一參與組織行為，侵害一社
    會法益，應僅就首次犯行論以參與犯罪組織罪及加重詐欺罪
    之想像競合犯，而其後之犯行，乃為其參與組織之繼續行為
    ，為避免重複評價，當無從將一參與犯罪組織行為割裂再另
    論一參與犯罪組織罪，而與其後所犯加重詐欺罪從一重論處
    之餘地（最高法院107年度台上字第1066號刑事判決要旨參
    照）。次按犯罪之著手，係指行為人基於犯罪之決意而開始
    實行密接或合於該罪構成要件之行為而言。而首次加重詐欺
    犯行，其時序之認定，自應以詐欺取財罪之著手時點為判斷
    標準；詐欺取財罪之著手起算時點，依一般社會通念，咸認
    行為人以詐欺取財之目的，向被害人施用詐術，傳遞與事實
    不符之資訊，使被害人陷於錯誤，致財產有被侵害之危險時
    ，即屬詐欺取財罪構成要件行為之著手，並非以取得財物之
    先後順序為認定依據(最高法院109年度台上字第3945號刑事
    判決要旨參照)。審酌現今詐欺集團之成員皆係為欺罔他人
    ，騙取財物，方參與以詐術為目的之犯罪組織。倘若行為人
    於參與詐欺犯罪組織之行為繼續中，先後多次為加重詐欺之
    行為，因參與犯罪組織罪為繼續犯，犯罪一直繼續進行，直
    至犯罪組織解散，或其脫離犯罪組織時，其犯行始行終結。
    故該參與犯罪組織與其後之多次加重詐欺之行為皆有所重合
    ，然因行為人僅為一參與犯罪組織行為，侵害一社會法益，
    屬單純一罪，應僅就「該案中」與參與犯罪組織罪時間較為
    密切之首次加重詐欺犯行，論以參與犯罪組織罪及加重詐欺
    罪之想像競合犯，而其他之加重詐欺犯行，祗需單獨論罪科
    刑即可，無需再另論以參與犯罪組織罪，以避免重複評價。
    是如行為人於參與同一詐欺集團之多次加重詐欺行為，因部
    分犯行發覺在後或偵查階段之先後不同，肇致起訴後分由不
    同之法官審理，為裨益法院審理範圍明確、便於事實認定，
    即應以數案中「最先繫屬於法院之案件」為準，以「該案中
    」之「首次」加重詐欺犯行與參與犯罪組織罪論以想像競合
    。縱該首次犯行非屬事實上之首次，亦因參與犯罪組織之繼
    續行為，已為該案中之首次犯行所包攝，該參與犯罪組織行
    為之評價已獲滿足，自不再重複於他次詐欺犯行中再次論罪
    ，俾免於過度評價及悖於一事不再理原則。至於「另案」起
    訴之他次加重詐欺犯行，縱屬事實上之首次犯行，仍需單獨
    論以加重詐欺罪，以彰顯刑法對不同被害人財產保護之完整
    性，避免評價不足（最高法院109年度台上字第3945號判決
    意旨參照）。基此，被告於加入本案詐欺集團後，雖先後參
    與本案詐欺集團之多次加重詐欺犯行，然因該參與犯罪組織
    行為與其後之多次加重詐欺行為皆有所重合，且主觀上均係
    以取得他人受騙財物為最終目的，自應就與被告加入本案詐
    欺集團時間較為密切之首次加重詐欺犯行，論以參與犯罪組
    織罪及加重詐欺罪之想像競合犯，而就其他之加重詐欺犯行
    單獨論罪科刑，以避免對被告參與犯罪組織之一行為重複評
    價，且被告於本案繫屬於本院前，未曾因涉嫌違反組織犯罪
    防制條例案件經檢察官提起公訴，有臺灣高等法院被告前案
    紀錄表附卷可稽，堪認被告參與本案詐欺集團之行為，尚未
    經與本案以外之加重詐欺犯行論以想像競合而為刑法評價，
    依前揭判決意旨，自應以被告於本案之「首次」加重詐欺取
    財罪與其參與犯罪組織罪論以想像競合。另本案被告之詐欺
    取財行為、洗錢行為間，客觀行為具有局部之同一性、著手
    實行階段並無明顯區隔，且主觀上均係以取得他人受騙財物
    為最終目的，依一般社會通念，應評價為法律概念之一行為
    ，方符刑罰公平原則。綜此，附表一編號8所示告訴人遭詐
    騙時間為109年1月27日13時許，時間順序上先於其他各次詐
    欺取財行為，雖被告於110年1月28日14時30分許加入本案詐
    欺集團，時間在後，依上開相續共同正犯之原則，仍應認被
    告所屬詐欺集團其他成員係先著手於附表一編號8之犯行，
    附表一編號8即為被告參與本案犯罪組織之首次加重詐欺犯
    行，應就該次犯行論以法律上一行為同時觸犯參與犯罪組織
    罪、三人以上共同犯詐欺取財罪及一般洗錢罪之想像競合犯
    ，至本案其餘告訴人、被害人部分（共7人，即附表一編號1
    至7號），則均應論以法律上一行為同時觸犯三人以上共同
    犯詐欺取財罪及一般洗錢罪之想像競合犯，而依刑法第55條
    前段之規定，分別從一重之三人以上共同犯詐欺取財罪處斷
    。
(五)再加重詐欺罪係侵害個人財產法益之犯罪，其罪數計算，以
    被害人數、被害次數之多寡，決定其犯罪之罪數。被告所犯
    上開8次三人以上共同犯詐欺取財罪，犯意各別，行為互異
    ，應予分論併罰。
(六)至臺中地檢署以111年度偵字第14869號移送併辦部分與本案
    起訴部分（即起訴書附表編號1、2、4）為同一事實，本院
    自應併予審理，附此敘明。
(七)刑之減輕事由：
　⒈按想像競合犯之處斷刑，本質上係「刑之合併」，其所謂從 
    一重處斷，乃將想像競合犯組成之評價上數罪，合併為科刑
    一罪，其所對應之刑罰，亦合併其評價上數罪之數法定刑，
    而為一個處斷刑。易言之，想像競合犯侵害數法益者皆成立
    犯罪，論罪時必須輕、重罪併舉論述，同時宣告所犯各罪名
    ，包括各罪有無加重、減免其刑之情形，亦應說明論列，量
    刑時併衡酌輕罪部分量刑事由，評價始為充足，然後依刑法
    第55條前段規定「從一重處斷」，非謂對於其餘各罪可置而
    不論。因此，法院決定處斷刑時，雖以其中最重罪名之法定
    刑，做為裁量之準據，惟於裁量其輕重時，仍應將輕罪合併
    評價在內（最高法院108年度台上字第4405、4408號判決意
    旨參照）。洗錢防制法第16條第2項規定：「犯前二條之罪
    ，在偵查或審判中自白者，減輕其刑。」被告於原審之前均
    否認犯行，惟於本院審理時則坦承加重詐欺及一般洗錢犯行
    （見本院卷第27、76、151頁），關於其所犯洗錢防制法部
    分，原應依洗錢防制法第16條第2項之規定減輕其刑，惟因
    被告所犯係從一重之加重詐欺取財罪處斷，致無從依上開規
    定減刑，僅於量刑時予以考量，附此敘明。
　⒉另按刑法第59條之酌量減輕其刑，必須犯罪另有特殊之原因
    與環境等等，在客觀上足以引起一般同情，認為即予宣告法
    定低度刑期尤嫌過重者，始有其適用；亦即，刑法第59條規
    定犯罪情狀可憫恕者，得酌量減輕其刑，固為法院依法得自
    由裁量之事項，然非漫無限制，必須犯罪另有特殊之原因與
    環境，在客觀上足以引起一般同情，認為即予宣告法定低度
    刑期尤嫌過重者，始有其適用。是為此項裁量減刑時，必須
    就被告全部犯罪情狀予以審酌在客觀上是否有足以引起社會
    上一般人之同情，而可憫恕之情形，始稱適法。經查，刑法
    第339 條之4 第1 項第2 款之三人以上共同犯詐欺取財罪之
     法定刑為「1 年以上7 年以下有期徒刑，得併科1 百萬元
    以下罰金」，法院得就加重詐欺取財犯行，考量案件具體情
    形，於1 年以上至7 年以下之有期徒刑間量刑，就單次加重
    詐欺取財之犯行量處最低刑之 1年有期徒刑，已難認有何情
    輕法重或情堪憫恕之情形；又本案被告本可循正當管道賺取
    金錢，卻為貪圖報酬而參與本案詐欺集團負責提供帳戶及擔
    任提款車手工作，共同詐騙他人財物獲取不法所得，並隱匿
    犯罪所得之去向及所在，助長詐欺犯罪猖獗，其犯罪情節及
    所生危害尚非輕微；況近年來詐騙集團猖獗，犯罪手法惡劣
    ，嚴重破壞社會成員間之基本信賴關係，政府一再宣誓掃蕩
    詐騙犯罪之決心，被告不思以正當途徑獲取財物，竟仍共同
    為本案加重詐欺取財犯行，仍屬可責，依其本案犯罪之情狀
    ，對照其可判處之刑度，難認有情輕法重顯可憫恕之處，無
    適用刑法第59條規定酌量減輕其刑之餘地，辯護人以被告家
    庭、經濟狀況、犯罪動機及犯後態度等，請求依刑法第59條
    酌減其刑，難認有理由，併此說明。
　⒊又被告參與本案詐欺集團後，既擔任「車手」工作，負責將
    匯入本案2金融帳戶之詐欺贓款轉出或提領交予「Lin林文賢
    」所指派之不詳成年男子，其角色攸關本案詐欺集團之成員
    可否確實獲取、分配詐欺所得，且本案被告已成功轉匯或提
    領本案告訴人、被害人共8人之受騙款項，顯難認被告參與
    本案詐欺集團有何情節輕微之處，自無組織犯罪防制條例第
    3條第1項但書減免其刑規定之適用。
四、撤銷改判之理由：
(一)原審經審理結果，認為被告三人以上共同詐欺取財等犯行明
    確而予論科，固非無見。惟查：
　⒈被告參與本案犯罪組織之首次犯行為附表一編號8所示，該次
    被害人遭本案詐欺犯罪組織下手實施詐騙之時間為109年1月
    27日13時許，早於附表一編號1所示之被害人遭詐騙時間109
    年1月27日20時許，原審未察，誤認首次犯行為附表一編號1
    所示，並與被告所犯之參與犯罪組織依想像競合犯之例從一
    重之加重詐欺處斷，容有未當。　
　⒉想像競合犯係一行為觸犯數罪名，行為人犯罪行為侵害數法
    益皆成立犯罪，僅因法律規定從一重處斷科刑，而成為科刑
    一罪，自應對行為人所犯各罪均予適度評價，始能對法益侵
    害為正當維護。故法院於決定想像競合犯之處斷刑時，雖以
    其中最重罪名之法定刑為裁量之準據，惟具體形成宣告刑時
    ，亦應將輕罪之刑罰合併評價。基此，除非輕罪中最輕本刑
    有較重於重罪之最輕本刑，而應適用刑法第55條但書規定重
    罪科刑之封鎖作用，須以輕罪之最輕本刑形成處斷刑之情形
    外，若輕罪之減輕其刑事由未形成處斷刑之外部界限，自得
    將之移入刑法第57條或第59條之科刑審酌事項內，列為是否
    酌量從輕量刑之考量因子（最高法院111年度台上字第1283
    號刑事判決參照）。被告於本院審理期間，始就一般洗錢罪
    自白不諱，自已符合洗錢防制法第16條第2項之法定減輕其
    刑要件。雖此僅為想像競合犯中輕罪之減刑事由，而未形成
    處斷刑之外部界限，仍屬法院於量刑時適用刑法第57條之應
    予審酌事項。此一量刑基礎事實既有變更，復為原審判決時
    未及審酌，其量刑即難謂允洽。
　⒊就犯罪事實一(二)之附表一編號2至7（7為追加起訴部分，亦
    為被告同次提領贓款）部分之報酬為10,000元；就犯罪事實
    一(三)之附表一編號8部分報酬為2,000元一節，業經被告於
    原審準備程序所自承(見原審金訴197卷第60至61頁)，核與
    卷附之甲帳戶、乙帳戶交易明細相符，有桃園市政府警察局
    桃園分局110年6月11日桃警分刑字第11000310671號函文檢
    附之被告申辦之花旗銀行帳號0000000000號110年1月1日至2
    月1日提款機交易資料（見核交1245卷第11頁）及永豐商業
    銀行作業處110年3月12日金融資料查詢回覆函檢附之證人牛
    宜瑄帳號00000000000000號之交易明細在卷可憑（見偵1987
    8卷第40頁），是就犯罪事實一(二)之附表一編號2至7部分
    ，原應沒收犯罪所得10,000元；就犯罪事實一(三)之附表一
    編號8部分則原應沒收犯罪所得2,000元，原審未察，認就附
    表一編號2至8部分之犯罪所得部分，以15,000元平均計算，
    自有違誤。再被告雖因本案行為而獲取報酬1萬4,955元及US
    TD幣15.65個，惟其已與被害人和解（詳後述），賠償金額
    已超過被告犯罪所得，可認已實際合法發還被害人，依刑法
    第38條之1 第5項規定，應不予沒收、追徵，原審未察，仍
    就此諭知沒收、追徵，自有未洽。
　⒋復按刑法第57條第10款規定「犯罪後之態度」為科刑輕重應
    審酌事項之一，其就被告犯罪後悔悟之程度而言，包括被告
    行為後，有無與被害人和解、賠償損害，此並包括和解之努
    力在內。基於「修復式司法」理念，國家有責權衡被告接受
    國家刑罰權執行之法益與確保被害人損害彌補之法益，使二
    者在法理上力求衡平，從而，被告積極填補損害之作為，當
    然得列為有利之科刑因素（最高法院106年度台上字第936號
    刑事判決參照）。被告在本院審理期間，已與附表一編號1
    、3至8所示被害人調解或和解成立，並賠償被害人所受之損
    失；另就附表一編號2所示被害人丙○○部分，因無法與被害
    人丙○○取得聯繫，故將10萬元匯入被害人丙○○原匯款帳戶，
    嗣已將餘款16萬元匯入被害人丙○○原匯款帳戶，已與被害人
    丙○○和解一節，有調解筆錄、匯款單據、LINE簡訊內容、存
    款憑條、匯款申請書、刑事陳報狀、本院公務電話查詢紀錄
    表等在卷可憑（見本院卷第127至128、163至187、197至213
    頁），依刑法第57條第10款規定，被告犯罪後之態度亦為科
    刑輕重標準之一，則被告於原審判決後，既已依約履行賠償
    義務或將部分款項匯還被害人，其積極彌補犯罪所生損害之
    犯後態度，自足以影響法院量刑輕重之判斷。此一量刑基礎
    事實既有變更，復為原審判決時未及審酌，其量刑即難謂允
    洽。
　⒌綜上，被告提起上訴主張其未參與本案犯罪組織，本案應適
    用刑法第59條而酌減其刑乙節，業據本院詳加析論不予採納
    之理由如上，毋待贅言；惟就被告上訴意旨所稱已與被害人
    和解賠償被害人所受之損失，且原審疏未考量被告與被害人
    和解賠償情形，就犯罪所得諭知沒收、追徵，容有未洽等情
    ，則非全然無憑。且原判決復有上開⒈⒉所示可議之處，即屬
    無可維持，自應由本院將原判決予以撤銷改判。
(二)爰以行為人之責任為基礎，審酌被告正值青壯，竟不思依循
    正當途徑賺取財物，僅因貪圖不法利益，竟加入詐欺集團提
    供帳戶及擔任車手工作，而與詐欺集團其餘成員分工合作，
    以遂行詐欺集團之犯罪計畫，侵害附表一所示各該被害人之
    財產法益，並藉由洗錢行為隱匿犯罪所得去向，助長犯罪猖
    獗；尤其近年來集團性詐欺案件頻傳，廣為新聞媒體一再披
    露，被告卻執意參與其中，無視於其所為恐將嚴重危害社會
    治安，殊屬可議；惟念被告於本院審理已與附表一編號1、3
    至8所示被害人調解或和解成立，並賠償被害人所受之損失
    ；另已將10萬元匯入附表一編號2所示無法取得聯繫之被害
    人丙○○原匯款帳戶，嗣已將餘款16萬元匯入被害人丙○○原匯
    款帳戶，已與被害人丙○○和解，已如前述，且被告雖於警詢
    、偵訊及原審均矢口否認犯行，惟於本院審理時除就參與犯
    罪組織外，餘均已自白不諱，其中被告就一般洗錢罪於審判
    中之自白，更符合洗錢防制法第16條第2項之減刑事由，被
    告上開犯後態度並非全無足取；再參以被告於共同犯罪之角
    色分工上，僅負責提供帳戶及車手而非指揮監督或主要獲利
    者，亦非處於該詐欺集團之核心地位，兼衡被告之犯罪動機
    、手段、加入詐欺集團之時間、附表一各該編號被害人所受
    財物損失情形、被告於本院審理時自述具有專科畢業學歷之
    智識程度，現與母親同住，離婚、單親、無業、女兒為身心
    障礙者（見本院卷第153頁）等一切情狀，分別量處如附表
    二所示之宣告刑。再審酌被告所犯各罪，時空相近、犯罪之
    手法與態樣具備類似性，並參諸刑法第51條第5款係採限制
    加重原則，而非累加原則之意旨，基於刑罰經濟與責罰相當
    之理性刑罰政策，考量被告所犯數罪反映出之人格特性，兼
    衡刑罰規範目的、整體犯罪非難評價、各罪關連及侵害法益
    等面向，並定應執行刑如本判決主文欄第2項所示。
(三)另按組織犯罪防制條例第3條第3項雖規定：「犯第1項之罪
    者，應於刑之執行前，令入勞動場所，強制工作，其期間為
    3年」，然司法院釋字第812號解釋認上開規定，就受處分人
    之人身自由所為限制，違反憲法比例原則及憲法明顯區隔原
    則之要求，與憲法第8條保障人身自由之意旨不符，應自解
    釋公布之日即110年12月10日起失其效力。從而，組織犯罪
    防制條例第3條第3項，既經司法院釋字第812號解釋認定有
    違憲之情事，而自解釋公布之日起失其效力，本案自無從對
    被告宣告強制工作。
(四)沒收部分： 
  ⒈按犯罪所得，屬於犯罪行為人者，沒收之。於全部或一部不
    能沒收，或不宜執行沒收時，追徵其價額；犯罪所得，包括
    違法行為所得、其變得之物或財產上利益及其孳息；犯罪所
    得已實際合法發還被害人者，不予宣告沒收或追徵，刑法第
    38條之1第1項前段、第3項、第4項及第5 項分別定有明文。
    上述規定旨在澈底剝奪犯罪行為人因犯罪而直接、間接所得
    ，或因犯罪所生之財物及相關利益，以貫徹任何人都不能坐
    享或保有犯罪所得或犯罪所生利益之理念，藉以杜絕犯罪誘
    因，而遏阻犯罪。並為優先保障被害人因犯罪所生之求償權
    ，限於個案已實際合法發還被害人時，始無庸沒收。故如犯
    罪所得已實際合法發還被害人，或被害人已因犯罪行為人和
    解賠償而完全填補其損害者，自不得再對犯罪行為人之犯罪
    所得宣告沒收，以免犯罪行為人遭受雙重剝奪（最高法院10
    6年度台上字第1877號刑事判決參照）。本案被告犯罪所得
    為1萬4,955元及USTD幣15.65個，惟其已與附表一編號1、3
    至8所示被害人調解或和解成立，並賠償被害人所受之損失
    ；另已將10萬元匯入附表一編號2所示無法取得聯繫之被害
    人丙○○原匯款帳戶，嗣已將餘款16萬元匯入被害人丙○○原匯
    款帳戶，已與被害人丙○○和解，已如前述。而被告上開實際
    賠償金額，尚且超逾本院所認定之前揭犯罪所得，應認被告
    已將其於本案之犯罪所得發還上開詐欺案件之被害人，而不
    再繼續保有或管領，參諸前揭說明，本院自無從再依刑法第
    38條之1第1項、第3項之規定諭知沒收被告犯罪所得或追徵
    其價額。
  ⒉又犯洗錢防制法第14條之罪，其所移轉、變更、掩飾、隱匿
    、收受、取得、持有、使用之財物或財產上利益，沒收之；
    犯第15條之罪，其所收受、持有、使用之財物或財產上利益
    ，亦同，洗錢防制法第18條第1項固有明定。此項規定係採
    義務沒收主義，故凡屬洗錢行為標的之財物或財產上利益，
    均應適用上開規定諭知沒收。而關於洗錢行為標的之沒收，
    是否以屬於犯罪行為者為限，法無明文，惟依實務向來之見
    解，倘法條並未規定「不問屬於犯罪行為人與否，均沒收之
    」，自仍以屬於犯罪行為人所有者為限，始應予以沒收。前
    揭條文既未規定「不問屬於犯罪行為人與否，均沒收」，自
    應為有利於行為人之解釋，而認洗錢防制法第18條第1項之
    規定係採相對義務沒收主義。被告就本案犯行各次收取之款
    項，均已悉數交付「Lin林文賢」指定之人轉交本案詐欺集
    團上手成員，業經本院認定如前，則被告對上開洗錢行為標
    的已無何處分權限，難認屬於被告所有，參諸前揭說明，自
    無從依洗錢防制法第18條第1項宣告沒收。
(五)末查，被告前未曾受有期徒刑以上刑之宣告，有其臺灣高等
    法院被告前案紀錄表附卷可稽，其因一時疏失，偶罹刑典，
    事後已坦承犯行，且已賠償被害人所受之損失，足見其犯後
    能坦承犯行，並積極賠償被害人之部分損失以獲取諒解，犯
    後態度尚稱良好，被告經此罪刑之宣告後，應知警惕而無再
    犯之虞，本院因認所宣告之刑，以暫不執行為適當，併予宣
    告緩刑4年，以啟自新。
據上論結，應依刑事訴訟法第369條第1項前段、第364條、第299
條第1項前段，判決如主文。　　 
本案經檢察官尤開民提起公訴，檢察官洪瑞君追加起訴及移送併
辦，檢察官乙○○到庭執行職務。
中　　華　　民　　國　　111 　年　　10　　月　　25　　日
            刑事第五庭    審判長法　官  張  智  雄 
    　　　　　　　　　　　　　　法　官  陳  鈴  香
  　　　　　　　　　　　　　　　法　官  游  秀  雯
以上正本證明與原本無異。     
如不服本判決應於收受送達後20日內向本院提出上訴書狀，其未
敘述上訴之理由者，並得於提起上訴後20日內向本院補提理由書
（均須按他造當事人之人數附繕本）「切勿逕送上級法院」。
因疫情而遲誤不變期間，得向法院聲請回復原狀。
                                書記官  賴  玉  芬
　　　　　　　　　　　　　　　　
中　　華　　民　　國　　111 　年　　10　　月　　25　　日

附錄論罪科刑法條
組織犯罪防制條例第3條第1項
發起、主持、操縱或指揮犯罪組織者，處3 年以上10年以下有期
徒刑，得併科新臺幣1 億元以下罰金；參與者，處6 月以上5 年
以下有期徒刑，得併科新臺幣1 千萬元以下罰金。但參與情節輕
微者，得減輕或免除其刑。

洗錢防制法第14條
有第二條各款所列洗錢行為者，處7年以下有期徒刑，併科新臺
幣5百萬元以下罰金。
前項之未遂犯罰之。
前二項情形，不得科以超過其特定犯罪所定最重本刑之刑。

中華民國刑法第339條
（普通詐欺罪）
意圖為自己或第三人不法之所有，以詐術使人將本人或第三人之
物交付者，處5年以下有期徒刑、拘役或科或併科50萬元以下罰
金。
以前項方法得財產上不法之利益或使第三人得之者，亦同。
前二項之未遂犯罰之。

中華民國刑法第339條之4
犯第339條詐欺罪而有下列情形之一者，處1年以上7年以下有期
徒刑，得併科1百萬元以下罰金：
一、冒用政府機關或公務員名義犯之。
二、三人以上共同犯之。
三、以廣播電視、電子通訊、網際網路或其他媒體等傳播工具，
    對公眾散布而犯之。
前項之未遂犯罰之。　　 
　　 
　　 
　　 　　 
附表一：
編號 被害人 詐騙方式  匯款時間  匯款金額 (新臺幣) 匯入帳戶 提領或轉帳時間 提領地點 轉帳或提領金額 (新臺幣) 1 壬○○○ 該詐欺集團不詳成員於109年（原審判決誤載為110年）1月27日20時許，假冒係壬○○○之姪女，向壬○○○訛稱：因投資失敗需借款35萬元云云，致壬○○○陷於錯誤，而臨櫃為右列之匯款。 109年1月29日10時49分 10萬元  甲○○所申辦花旗銀行帳號000-0000000000號帳戶    109年1月29日11時23分許轉帳 無 5萬元       109年1月29日11時25分許轉帳  2萬7000元       109年1月29日11時30分許轉帳  2萬元 2 丙○○ 該詐欺集團不詳成員於109年1月29日前某時許，假冒係丙○○之子，向丙○○訛稱：因要繳貸款需借款云云，致丙○○陷於錯誤，而臨櫃為右列之匯款。 109年1月29日11時27分許 26萬元 甲○○所申辦花旗銀行帳號000-0000000000號帳戶 ①109年1月29日13時34分至35分許以ATM提領 ②109年1月29日14時18分許臨櫃提領 ③109年1月29日14時45分許以ATM提領 臺中市○區○○○道0段000號花旗銀行中港分行 ①操作自動櫃員機各提領4萬元、4萬元、4萬元 ②臨櫃提領96萬6000元 ③操作自動櫃員機提領6000元 ◎備註： ①、②被告所 提領之金額中108萬元在臺中市○區○○路0段000號交給「Lin林文賢」指派之不詳成年男子。 ③被告提領部 分，為被告犯 罪不法所得之 報酬。 3 丁○○ 該詐欺集團不詳成員於109年1月28日21時20分許，假冒係丁○○之姪女，向丁○○訛稱：因要做生意需借款30萬元云云，致丁○○陷於錯誤，而臨櫃為右列之匯款。 109年1月29日12時55分 30萬元  甲○○所申辦花旗銀行帳號000-0000000000號帳戶    4 戊○○  該詐欺集團不詳成員於109年1月28（原審判決依戊○○之陳述誤載為19日，然戊○○亦供述接獲詐騙電話後翌日即匯款，依其29日匯款而觀，其應係28日接獲詐騙電話）14時2分許，假冒係戊○○之姪女，向戊○○訛稱：因要做生意需借款30萬元云云，致戊○○陷於錯誤，而以其配偶蘇清正之名義臨櫃為右列之匯款。 109年1月29日13時7分 25萬元 甲○○所申辦花旗銀行帳號000-0000000000號帳戶    5 癸○○ 該詐欺集團不詳成員於109年1月29日（原審判決誤載為19日）11時許，假冒係癸○○之女，向癸○○訛稱：需借款20萬元云云，致癸○○陷於錯誤，而臨櫃為右列之匯款。 109年1月29日13時13分 10萬元 甲○○所申辦花旗銀行帳號000-0000000000號帳戶    6 庚○○ 該詐欺集團不詳成員於109年1月28日13時52分許，假冒係庚○○之同學，向庚○○訛稱：因與親戚合開公司需借款15萬元云云，致庚○○陷於錯誤，而以其女周欣怡之名義臨櫃為右列之匯款。 109年1月29日13時14分 15萬元 甲○○所申辦花旗銀行帳號000-0000000000號帳戶    7 辛○○○（追加起訴） 該詐欺集團不詳成員於109年1月27日某許，假冒係辛○○○之朋友邱文邦，向辛○○○訛稱：需借款18萬元云云，致辛○○○陷於錯誤，而轉帳右列之款項。 109年1月29日11時58分 3萬元 甲○○所申辦花旗銀行帳號000-0000000000號帳戶    8 己○○ 該詐欺集團不詳成員於109年1月27日13時許，陸續假冒健保局人員、張文龍警員及鄭富銘組長等人名義，佯稱其健保卡及身分遭盜用，因而涉及重大刑事案件，故清查帳戶需要40萬元云云，致己○○因而陷於錯誤，而臨櫃為右列之匯款（無證據證明被告知悉詐欺集團成員係冒用公務員名義施行詐術）。 109年1月29日13時44分 12萬元 牛宜瑄所申辦之永豐銀行帳號000-00000000000000號帳戶 109年1月29日15時12分許 臺中市○○區○○路0段00號永豐銀行南臺中分行以ATM提領 10萬元       109年1月29日15時15分許  1萬8000元 ◎備註： 甲○○將左列金額及另領取之3萬元（非本案被害人所匯），共計14萬8000元，在臺中市○區○○路0段000號前交給「Lin林文賢」指派之不詳成年男子。 

附表二：
編號 犯罪事實 宣告之罪刑 1 犯罪事實一(一) 即附表一編號1部分 甲○○三人以上共同犯詐欺取財罪，處有期徒刑壹年。 2 犯罪事實一(二)之附表一編號2部分 甲○○三人以上共同犯詐欺取財罪，處有期徒刑壹年壹月。 3 犯罪事實一(二)之附表一編號3部分 甲○○三人以上共同犯詐欺取財罪，處有期徒刑壹年壹月。 4 犯罪事實一(二)之附表一編號4部分 甲○○三人以上共同犯詐欺取財罪，處有期徒刑壹年壹月。 5 犯罪事實一(二)之附表一編號5部分 甲○○三人以上共同犯詐欺取財罪，處有期徒刑壹年。 6 犯罪事實一(二)之附表一編號6部分 甲○○三人以上共同犯詐欺取財罪，處有期徒刑壹年。 7 犯罪事實一(二)之附表一編號7部分 甲○○三人以上共同犯詐欺取財罪，處有期徒刑壹年。 8 犯罪事實一(三) 即附表一編號8部分 甲○○三人以上共同犯詐欺取財罪，處有期徒刑壹年壹月。